【裁判字號】    98,台抗,65
【裁判日期】    980212
【裁判案由】    假處分
【裁判全文】
最高法院民事裁定                九十八年度台抗字第六五號
再 抗告 人  乙○○
訴訟代理人  陳永昌律師
上列再抗告人因與甲○○等間聲請假處分事件，對於中華民國九
十七年十月二十三日台灣高等法院裁定（九十七年度抗字第一五
三九號），提起再抗告，本院裁定如下：
    主  文
原裁定廢棄，應由台灣高等法院更為裁定。
    理  由
本件再抗告人向台灣台北地方法院（下稱台北地院）聲請假處分
，其聲請意旨略以：伊為坐落台北市○○○路○段一○八號錦新
大樓（下稱系爭大樓）之區分所有權人，對於該大樓管理委員會
（下稱系爭管委會）選任相對人為管理委員之決議有所爭執，相
對人如續處理系爭大樓事務，將對區分所有權人之權益有重大危
害，因而聲請命禁止相對人就系爭大樓行使管理權等語。原法院
將台北地院所為准許再抗告人聲請對相對人甲○○等假處分之裁
定廢棄，變更裁定駁回再抗告人之聲請，無非以：對公寓大廈之
管理，係由管委會或管理負責人行之，管委會之個別委員僅能透
過管委會之會議決議行使其職權，尚不得單獨行使對公寓大廈之
管理權，倘利害關係人認管委會個別委員或主任委員之推選不合
法，其所爭執之法律關係乃該委員、主任委員與管理委員會或全
體區分所有權人間委任關係是否存在，而非該委員、主任委員可
否行使對公寓大廈管理權。再抗告人僅聲請限制相對人行使對系
爭大樓管理權，此項假處分無從以本案訴訟確定兩造間法律關係
之爭執，因而駁回再抗告人之聲請等詞，為其裁定之基礎。
按於爭執之法律關係，為防止發生重大之損害或避免急迫之危險
或有其他相類之情形而有必要時，得聲請為定暫時狀態之處分。
前項裁定，以其本案訴訟能確定該爭執之法律關係者為限，民事
訴訟法第五百三十八條第一項、第二項定有明文。又定暫時狀態
之處分，係保全程序，並非確定私權之訴訟，聲請人就爭執之法
律關係所主張之實體上理由，是否正當，乃屬本案判決之問題，
非於保全程序所能解決之事項。查再抗告人於原法院主張管理權
的範圍很廣，包括管理費之收取、外牆出租、運用管理費等語；
而相對人甲○○即系爭管委會主任委員亦指稱管委會之職責為收
取管理費維護大樓之環境云云（見原審卷二七頁背面），則系爭
管委會及管理委員之職權範圍究係為何？與管理權之行使間有何
異同？自有待釐清。又依再抗告人主張，相對人除資格有所瑕疵
，不得續行職權外，尚有違反區分所有權人會議、管委會決議及
管理規約等恣意濫行管理權情事，若不暫時停止該管理委員職權
之行使，顯對區分所有權人之權益有重大危害等情（見同上卷五
三頁），亦見再抗告人聲請定暫時狀態之假處分所欲保全者，似
與相對人管理權之行使關係頗切。果爾，其爭執之法律關係究係
如何？該法律關係再抗告人是否不得以本案訴訟請求予以確認？
原法院對於上述關涉再抗告人聲請定暫時狀態之假處分應否准許
之事項，胥未詳予調查審認，徒以上開情詞，遽為不利於再抗告
人之裁定，自屬速斷。再抗告論旨，指摘原裁定不當，求予廢棄
，非無理由。
據上論結，本件再抗告為有理由。依民事訴訟法第四百九十五條
之一第二項、第四百七十七條第一項、第四百七十八條第二項，
裁定如主文。
中    華    民    國  九十八  年    二    月   十二   日
                      最高法院民事第五庭
                          審判長法官  劉  延  村
                                法官  許  澍  林
                                法官  黃  秀  得
                                法官  許  正  順
                                法官  魏  大  喨
      本件正本證明與原本無異
                                      書  記  官
中    華    民    國  九十八  年    二    月  二十四  日
                                                      V


司法院資訊處製作；財團法人民間司法改革基金會備份。
